【裁判字號】    89,訴,764
【裁判日期】    900412
【裁判案由】    證券交易法
【裁判全文】
臺北高等行政法院判決                              八十九年度訴字第七六四號
                              .
    原      告  甲○○
                丙○○
                乙○○
                丁○○
                戊○○
                己○○
    共      同  張慶帆律師
    訴訟代理人
    複  代理人  王聖舜律師
    被      告  財 政 部證券.
                期貨管理委員會
    代  表  人  朱兆銓
    訴訟代理人  辛○○
                庚○○
右當事人間因證券交易法事件，原告不服行政院中華民國八十九年六月二十一日台八
十九訴字第一八○九七號再訴願決定，提起行政訴訟。本院判決如左︰
    主  文
再訴願決定、訴願決定及原處分均撤銷。
訴訟費用由被告負擔。
    事  實
壹、事實概要︰
    緣原告甲○○係三功投資股份有限公司（以下簡稱三功公司）、漢華投資股份有
    限公司（以下簡稱漢華公司）、廣宇科技股份有限公司（以下簡稱廣宇公司）、
    漢碩投資股份有限公司（以下簡稱漢碩公司）、漢神名店百貨股份有限公司（以
    下簡稱漢神名店公司）之負責人，乙○○係漢聯建設股份有限公司（以下簡稱漢
    聯公司）之負責人，丙○○係承陽投資股份有限公司（以下簡稱承陽公司）之負
    責人、丁○○係漢陽建設股份有限公司（以下簡稱漢陽公司）之負責人、戊○○
    係利陽實業股份有限公司（以下簡稱利陽公司）之負責人、己○○係漢神實業開
    發股份有限公司（以下簡稱漢神實業公司）之負責人，被告以上開公司與甲○○
    （包括其配偶李琇瑟）係證券交易法第四十三條之一第一項規定所稱之共同取得
    人，渠等於民國（以下同）八十六年三月十六日共同取得國揚實業股份有限公司
    （以下簡稱國揚公司）股票，合計超過該公司已發行股份總額之百分之十，嗣後
    自八十七年七月三日至同年九月二十五日增加持股一一、一五七、○○○股，未
    於所持股份變動後即向被告申報，且累計增減數量超過已發行股份總額百分之一
    ，亦未即公告，有違證券交易法第四十三條之一第一項規定，乃依同法第一百七
    十八條第一項第一款及第一百七十九條規定，以八十八年三月一日（八八）台財
    證（三）字第○○七七五號處分書處原告罰鍰十萬元（折合新台幣三十萬元）。
    原告不服，提起一再訴願，遞遭駁回，遂向本院提起行政訴訟。茲摘敘兩造之訴
    辯意旨如左：
貳、兩造聲明：
一、原告聲明：求為判決如主文所示。
二、被告聲明：求為判決駁回原告之訴。
、兩造之爭點：
    證券交易法第四十三條之一第一項規定：「任何人單獨或與他人共同取得任一公
    開發行公司已發行股份總額超過百分之十之股份者，應於取得後十日內，向主管
    機關申報其取得股份之目的、資金來源及主管機關所規定應行申報之事項；申報
    事項如有變動時，並隨時補正之。」違反上開規定者，依同法第一百七十八條第
    一項第一款規定：「有左列情事之一者，處二萬元以上十萬元以下罰鍰：一違反
    ．．．第四十三條之一第一項．．．之規定者。」及同法第一百七十九條規定：
    「法人違反本法之規定者，依本章各條之規定處罰其為行為之負責人。」其中該
    法第四十三條之一第一項所規定之「與他人共同取得任一公開發行公司已發行股
    份總額超過百分之十之股份者」，依證券交易法第四十三條之一第一項取得股份
    申報事項要點（以下簡稱系爭申報事項要點）第三條第二款規定：「本要點所稱
    與他人共同取得股份之共同取得人包括左列情形：．．．(二)本人及其配偶、未成
    年子女及二親等以內親屬持有表決權股份合計超過三分之一之公司或擔任過半數
    董事、監察人或董事長、總經理之公司取得股份者。」系爭申報事項要點第三條
    第二款之規定是否逾越母法即證券交易法第四十三條之一第一項之規定？
一、原告主張之理由：
１、按「人民之生存權、工作權及財產權應予保障。」、「以上各條所列舉之自由權
    利，除為防止妨礙他人自由、避免緊急危難、維持社會秩序或增進公共利益所必
    要者外，不得以法律限制之。」，憲法第十五條、第二十三條分別定有明文。又
    「對人民違反行政法上義務之行為科處罰鍰，涉及人民權利之限制，其處罰之構
    成要件及數額，應由法律定之。若法律就其構成要件，授權以命令為補充規定者
    ，授權之內容及範圍應具體明確，然後據以發布命令，始符憲法第二十三條以法
    律限制人民權利之意旨。」，司法院釋字第三一三號著有解釋。
２、依證券交易法第四十三條之一第一項、第一百七十八條第一項第一款、第一百七
    十九條之規定，足見「共同取得股份」未依規定申報為科處罰鍰之構成要件。再
    者，首揭憲法、司法院大法官會議解釋已明揭處罰鍰之構成要件及數額，應由法
    律定之，若法律授權以命令定之，自須符合授權明確性原則，始得限制人民之權
    利。經查「有價證券之募集、發行、買賣，其管理、監督依本法之規定；本法未
    規定者，適用公司法及其他有關法律之規定。」，證券交易法第二條定有明文，
    足見有價證券之買賣、管理、監督等應依證券交易法、公司法及其他有關法律之
    規定。此外證券交易法復無就科處罰鍰之構成要件授權以命令為補充規定，被告
    無法律授權，即制定系爭申報事項要點，並將共同取得之意義從共有（分別共有
    或公同共有），擴張至系爭申報事項要點第三條第二款規定之「本人及其配偶、
    未成年子女及二親等以內親屬持有表決權股份合計超過三分之一之公司或擔任過
    半數董事、監察人或董事長、總經理之公司取得股份者」，實已逾法律應有之解
    釋，鈞院自不受其拘束，此有鈞院八十九年度訴字第二五三號判決可資參酌。本
    件被告據以認定國揚公司等係共同取得人，依證券交易法第一百七十八條第一項
    第一款、第一百七十九條科處原告罰鍰，顯未依法律之規定，即限制原告之權利
    ，應有違誤。
３、證券交易法第四十三條之一第一項所謂「共同取得股份」，應係指與他人共同集
    資取得股份或持有股份而言。本件三功公司、漢華公司、廣宇公司、漢碩公司、
    漢神名店公司、漢聯公司、承陽公司、漢陽公司、利陽公司、漢神實業公司為各
    自獨立之法人，法人人格均屬個別，各自取得國揚公司之股份並未超過該公司已
    發行股份總額百分之十，且彼此並無共同投資、集資計畫，復無持分共有國揚公
    司之股份，顯非共同取得人，依法自無依該法第四十三條之一第一項規定申報取
    得股份之目的、資金來源等，並於上開申報事項有變動時隨時補正之之義務。
４、依證券交易法第四十三條之一第一項之規定，該條項所規定之「主管機關所規定
    應行申報之事項」，係在「任何人單獨或與其他人共同取得任一公開發行公司已
    發行股份總額超過百分之十」之構成要件成立後，任何人或其他共同取得人，應
    向主管機關申報取得股份之目的、資金來源及「主管機關所規定應行申報之事項
    」，故證券交易法僅授權主管機關規定除取得股份之目的、資金來源以外無涉及
    人民權利之申報事項，要無授權主管機關就「共同取得」之構成要件為定義之規
    定，以限制人民權利，準此，一再訴願決定意旨謂被告依證券交易法第四十三條
    之一第一項之規定，主管機關所規定應行申報事項制定系爭申報事項要點，符合
    依法行政原則，顯無足採。
５、此外，「違反本法之數行為，分別處罰。但於警察機關通知單送達或逕行通知前
    ，違反同條款之規定者，以一行為論。」，社會秩序維護法第二十四條第一項定
    有明文，是以行政法確有關於連續犯以一行為論之規定。退步言之，本件縱令三
    功公司等公司及甲○○（包括其配偶李琇瑟）係證券交易法第四十三條之一第一
    項暨系爭申報事項要點所稱之共同取得人，且於八十六年三月十六日共同取得國
    揚公司已發行股份總額超過百分之十，嗣後又於八十七年七月三日至九月二十五
    日增加持股一一、一五七、○○○股，惟未依證券交易法第四十三條之一第一項
    後段規定於所持股份變動時隨時補正，然查被告前已就三功公司等公司及甲○○
    （包括其配偶李琇瑟）違反系爭申報事項要點第七條於八十六年十一月二十八日
    至八十七年一月十七日未依規定於所持股份變動時，公告並申報，而以八十八年
    三月一日（八八）台財證（三）第○○七七二號處分書各科處罰鍰壹拾萬元，則
    伊等上開行為時間密切關連，係基於一個整體不可分割之意思決定，應視為一個
    行為，在被告裁罰通知單送達前，僅得處罰乙次，被告竟以同一理由處罰原告，
    顯非有理，其處分自應予撤銷。
二、被告主張之理由：
１、按「任何人單獨或與其他人共同取得任一公開發行公司已發行股份總額超過百分
    之十之股份者，應於取得後十日內，向主管機關申報其取得股份之目的、資金來
    源及主管機關所規定應行申報之事項；申報事項如有變動時，並隨時補正之。」
    、「有左列情事之一者，處二萬元以上十萬元以下罰鍰：一  違反．．．第四十
    三條之一第一項．．．之規定者。」及「法人違反本法之規定者，依本章各條之
    規定處罰其行為之負責人。」，分別為證券交易法第四十三條之一第一項、第一
    百七十八條第一項第一款及第一百七十九條所明定。次按「任何人單獨或與其他
    人共同取得任一公開發行公司已發行股份總額超過百分之十之股份時，單獨或共
    同取得人均應於取得後十日內依本要點之規定向證券暨期貨管理委員會（以下簡
    稱本會）申報。」、「本要點所稱與他人共同取得股份之共同取得人包括左列情
    形：．．．(二)本人及其配偶、未成年子女及二親等以內親屬持有表決權股份合計
    超過三分之一之公司或擔任過半數董事、監察人或董事長、總經理之公司取得股
    份者。．．．」、「前二項規定於本人為法人時，其負責人或有代表權之人亦適
    用之。」及「所申報事項如有變動，應依左列規定辦理：(一)所持有股份數額增、
    減應即向本會申報，持股增、減數量達該公開發行公司已發行股份總額百分之一
    時應即公告，並檢附公告報紙向本會申報；上開申報及公告義務應繼續至單獨或
    共同取得股份低於該公司已發行股份百分之十之股份為止。(二)其他申報事項如有
    變動，應於事實發生之日起二日內公告並檢附公告報紙向本會申報。」，分別為
    行為時系爭申報事項要點第一條、第三條第二項、第四條及第七條所明定。再按
    司法院釋字第二七五號解釋：「人民違反法律上之義務而應受行政罰之行為，法
    律無特別規定時，雖不以出於故意為必要，仍須以過失為其責任條件。但應受行
    政罰之行為，僅須違反禁止規定或作為義務，而不以發生損害或危險為其要件者
    ，推定為有過失，於行為人不能舉證證明自己無過失時，即應受罰。．．．」。
２、原告稱被告認定渠等共同取得處分依據之系爭申報事項要點第三條第一項第二款
    之規定，並無立法之授權，其效力不無疑義，且依證券交易法第一百七十八條第
    一項第一款、第一百七十九條科處原告罰鍰，未依法律之規定，即限制原告權利
    ，應有違誤；又稱證券交易法僅授權主管機關規定除取得股份之目的、資金來源
    以外無涉及人民權利之申報事項，要無授權主管機關就「共同取得」之構成要件
    為定義之規定，以限制人民權利等語。惟依據證券交易法第二條前段「有價證券
    之募集、發行、買賣，其管理、監督依本法之規定」及同法第三條「本法所稱主
    管機關，為財政部證券暨期貨管理委員會。」之規定，被告為證券交易法之主管
    機關。次依證券交易法第四十三條之一第一項之立法意旨係期使公開發行公司股
    權發生重大變化時，其資訊能即時且充分公開，使證券主管機關及一般投資人能
    瞭解公司股權大量異動的情況、未來公司經營權可能發生之變化及經營決策是否
    連帶發生重大改變，因此落實該條文規定相當重要。又在證券交易法第四十三條
    之一第一項未對共同取得作定義性規定之前提下，被告為期於執行該法之行政行
    為時具有明確性、可預見性及法律秩序安定性，並自我約束違反該規定被告處分
    權之行使，以落實股權重大異動之管理，特依據該法第四十三條之一第一項之規
    定─主管機關所規定應行申報事項，訂定系爭申報事項要點發布實施，就證券交
    易法第四十三條之一第一項之「取得股份」、「共同取得人」、「取得方式」等
    ，予以明白規定其定義及其適用範圍，以闡釋該規定之含義，使取得人間知悉在
    何種情形屬共同取得人應行申報，核其性質屬補充性的解釋規定，為執行證券交
    易法第四十三條之一第一項規定所必要，且依務部函，倘確為執行證券交易法第
    四十三條之一第一項規定所必要，且未牴觸或逾越其上位法規者，應無不可。準
    此，關於證券交易法第四十三條之一第一項規定所稱「共同取得」既屬不確定法
    律概念，被告為執行該法律，必須對之加以具體界定，才得據以執行。為探求及
    闡釋該條文所稱「共同取得」之意旨，被告特依據社會一般經驗法則，並參照國
    外法制，針對實務上典型之共同取得關係，以行政命令規定進行類型化處理，於
    系爭申報事項要點第三條訂定共同取得之行為態樣，使證券交易法第四十三條之
    一第一項對於共同取得人規範制度，得為適當之應用，並發揮統一個案事實認定
    的基準及執法之裁量準則，乃為正確認定事實並妥適適用法律所必要。此外，證
    券交易法第四十三條之一第一項，係仿自美國一九三四年證券交易法第十三條第
    四項之規定訂定，其規定任何人單獨或與他人共同取得某一證券發行股數達百分
    之五以上者，應於取得後十日內向證券交易所、發行公司、證管會單位等提出說
    明書，說明其資金、取得證券之目的、取得人之背景等資料，該規定之目的在於
    使取得公司相當比例股份之人，負公開相關資訊之義務，使主管機關及投資人能
    了解股權大量變動來由及趨勢，是「完全公開」（Full  Disclosure）原則之發
    揮。另為使具有實質控制關係者亦得一併揭露，美國證券交易法第十三條第七項
    並擬制規定二人以上組織之合夥、隱名合夥、或其他團體持有證券者視為同一人
    所有，以達到該條規範之目的。因此，系爭申報事項要點第三條第二款明定共同
    取得之規定並未違反母法之立法意旨。綜上所述，被告發布之系爭申報事項要點
    已具備行政命令之合法性要件，被告援用證券交易法第四十三條之一第一項暨系
    爭申報事項要點之規定而作成原處分，係符合依法行政原則，自屬適法。另關於
    鈞院八十九年度訴字第二五三號判決謂被告制定之系爭申報事項要點第三條第二
    款之規定逾越法律應有之解釋，鈞院不受其拘束乙節，被告業於八十九年十月二
    十七日具狀提起上訴在案，併此敘明。
３、原告稱證券交易法第四十三條之一第一項所謂「共同取得股份」，應係指與他人
    共同集資取得股份或持分共有股份而言，始符該條完全公開之立法意旨，並稱三
    功等公司為各自獨立之法人，各自取得國揚公司股份並未超過該公司已發行股份
    總額百分之十，且彼此間並無共同投資、集資計畫，復無持分共有國揚公司股份
    ，顯非共同取得人云云。按證券交易法第四十三條之一第一項之規定，原告就「
    共同取得」所提供「分別共有」或「公同共有」，在民法上應係指所有權之持有
    形式，其與證券交易法第四十三條之一第一項所稱「共同取得」之意義應有所不
    同。該條文所稱「共同取得」，按其立法意旨應係取得人間基於目的上之結合，
    無論其持有之形式為「分別共有」或「公同共有」，只要渠等取得同一公開發行
    公司股份超過該公司已發行股份百分之十者，即應按證券交易法第四十三條之一
    第一項規定，將取得股權及其異動相關資訊辦理公告及申報。經查原告甲○○原
    係漢陽公司及以投資股票為主要營業項目－三功公司等十七家公司之實際負責人
    ，於八十四年十月間取得國揚公司經營權，出任該公司董事長兼總經理，其關係
    企業尚有漢神名店公司等六家公司，對外總稱「漢陽集團」，該集團以融資方式
    買入國揚公司、廣宇公司及福益公司上市股票，再持向金融機構及民間金主質借
    資金，又以資金投入股市，循環擴張信用，最後甲○○與丙○○共同意圖為自己
    不法之所有，連續利用業務上之機會，挪用侵占國揚公司資產，違反證券交易法
    事件，案經臺灣臺北地方法院檢察署八十七年度偵字第二四七五六號及八十八年
    度偵字第一九四二號起訴書提起公訴，並於八十九年九月十九日經臺灣臺北地方
    法院八十八年度訴字第一六四號刑事判決有罪在案。綜上原告犯罪之事實，可資
    證明原告確有「共同取得」國揚公司股票之意思，實已符合證券交易法第四十三
    條之一第一項所謂之「共同取得」，故原告須於期限內將其取得股份之目的、資
    金來源及主管機關所規定應行申報之事項向被告申報並公告，惟其應作為而不作
    為，實屬違法。查三功公司、漢華公司、廣宇公司、漢碩公司、漢神名店公司、
    漢聯公司、承陽公司、漢陽公司、利陽公司、漢神實業公司及甲○○（包括其配
    偶李琇瑟）截至八十六年三月十六日止，累計取得國揚公司股票共計八五、三四
    五、四二五股，超過國揚公司已發行股份總額百分之十以上，次查三功公司董事
    長為甲○○（法人負責人），而甲○○亦為漢華公司、廣宇公司、漢碩公司、漢
    神名店公司之董事長，漢聯公司唯一監察人侯西添係甲○○之二親等親屬（即法
    人負責人之二親等親屬擔任過半數監察人之公司），漢陽公司監察人侯西添及董
    事戊○○、己○○係甲○○之二親等親屬（即法人負責人之二親等親屬擔任過半
    數監察人、董事之公司），承陽公司為甲○○持有表決權股份超過三分之一及其
    配偶李琇瑟擔任過半數董事之公司，利陽公司、漢神實業公司分別為甲○○之二
    親等親屬戊○○、己○○擔任董事長之公司，是以甲○○及三功公司等十家公司
    取得國揚公司股票之情形，核已符合系爭申報事項要點第三條第二款及第四條有
    關共同取得人之規定。再查前揭共同取得人於八十七年七月三日至同年九月二十
    五日增加國揚公司持股一一、一五七、○○○股，依行為時證券交易法第四十三
    條之一第一項暨系爭申報事項要點第七條第一款之規定，應於所持股份變動後即
    向被告申報，且累計增減變動超過已發行股份總額百分之一應即公告。惟查甲○
    ○（包括其配偶李琇瑟）、三功公司、漢華公司、廣宇公司、漢碩公司、漢神名
    店公司、漢聯公司、承陽公司、漢陽公司、利陽公司、漢神實業公司等十一名共
    同取得人均未依法申報及公告，又因三功公司、漢華公司、廣宇公司、漢碩公司
    、漢神名店公司等五家公司董事長係甲○○，漢聯公司董事長係乙○○，承陽公
    司董事長係丙○○，漢陽公司董事長係丁○○，利陽公司董事長係戊○○，漢神
    實業公司董事長係己○○，故被告依證券交易法第一百七十八條第一項第一款及
    第一百七十九條之規定處以原告罰鍰十萬元，洵屬有據，於法尚無違誤。
４、查證券交易法第四十三條之一之立法意旨係期使公司股權重大異動之資訊能即時
    且充分公開，使主管機關及投資人能瞭解公司股權大量變動之來由及其趨向，以
    貫徹完全公開之原則，並防範有心人士介入上市、櫃公司經營權謀取不法利益，
    俾保障投資大眾之權益。據此，證券交易法第四十三條之一第一項後段之變動事
    項申報義務，即所持有股份數額增、減達該公開發行公司已發行股份總額百分之
    一時，應即公告，並檢附公告報紙向被告申報之義務，應屬不同之作為義務，如
    此方足以貫徹該規定之立法意旨及規範精神，故取得人違反任一申報義務時，均
    應按次分別科處罰鍰。另證券交易法中並未有如刑法總則有關連續犯從一重處斷
    之規定，尚難比附援引非屬行政法之刑法總則之規定，予以從一重處斷，故被告
    依違反申報義務之次數予以分別處罰。綜上所述，原告主張被告已就原告於八十
    六年十一月二十八日至八十七年一月十七日間股份變動未申報予以處分，而系爭
    於八十七年七月三日至同年九月二十五日增加持股一一、一五七、○○○股未予
    申報、公告，與前揭未申報、公告之行為係基於一個整體不可分割之意思決定，
    應視為一個行為，僅得處罰乙次等語，顯有曲解法令之誤，實不足採。
    理  由
壹、程序方面：
    被告之代表人於八十九年十一月一日由林宗勇變更為朱兆銓，被告既已依行政訴
    訟法第一百八十六條準用民事訴訟法第一百七十條、第一百七十六條之規定，提
    出書狀於本院，聲明承受訴訟，其繕本亦已送達原告，於法即無不合，應予准許
    。
貳、實體方面：
一、按行政機關基於其法定職權，固得對多數人民，就一般事項制定普遍抽象適用之
    職權命令，但其內容仍必須遵守有關法律之規定，不得逾越。證券交易法第四十
    三條之一第一項規定：「任何人單獨或與他人共同取得任一公開發行公司已發行
    股份總額超過百分之十之股份者，應於取得後十日內，向主管機關申報其取得股
    份之目的、資金來源及主管機關所規定應行申報之事項；申報事項如有變動時，
    並隨時補正之。」其中規定主管機關得制定者，為符合該條項規定「單獨或與他
    人共同取得任一公開發行公司已發行股份總額超過百分之十之股份」，所應「申
    報之事項」，而不及於其他，故被告依該條項所制定之系爭申報事項要點，自應
    遵守上開規定之範圍。
二、查系爭申報事項要點第三條規定：「本要點所稱與他人共同取得股份之共同取得
    人包括左列情形：．．．(二)本人及其配偶、未成年子女及二親等以內親屬持有表
    決權股份合計超過三分之一之公司或擔任過半數董事、監察人或董事長、總經理
    之公司取得股份者」，乃係就申報義務主體所取得之股份範圍加以規範，與證券
    交易法第四十三條之一第一項規定主管機關依其職權訂定「申報事項」之範圍有
    所不同。按關於人民在何種情形下，有義務主動向主管機關申報其取得公開發行
    公司股份之目的、資金來源及主管機關所規定應行申報之事項，證券交易法第四
    十三條之一第一項業已明白規定為「單獨或與他人共同取得該公開發行公司已發
    行股份總額超過百分之十之股份者」，而所謂共同取得，法律上本有一定之意義
    ，即取得為共有（包括分別共有或公同共有）或基於共同之意思聯絡而取得者。
    系爭申報事項要點第三條第二款將共同取得人之範圍規定包括「本人及其配偶、
    未成年子女及二親等以內親屬持有表決權股份合計超過三分之一之公司或擔任過
    半數董事、監察人或董事長、總經理之公司取得股份者」，實已逾越法律應有之
    解釋，本院自不受其拘束（參照司法院釋字第一三七、二一六號解釋）。
三、又證券交易法第二十二條之二第一項規定，已依該法發行股票公司之董事、監察
    人、經理人或持有公司股份超過股份總額百分之十之股東，其股票之轉讓，應依
    該條所規定之一定方式為之。同法第二十五條第一項規定，公開發行股票之公司
    於登記後，應即將其董事、監察人、經理人及持有股份超過股份總額百分之十之
    股東，所持有之本公司股票種類、股數及票面金額，向主管機關申報並公告之。
    同法第一百五十七條之一第一項規定，發行股票公司之董事、監察人及經理人，
    或持有該公司股份超過百分之十之股東，獲悉該公司有重大影響其股票價格之消
    息時，在該消息未公開前，不得對該公司之上市或在證券商營業處所買賣之股票
    ，買入或賣出。上開法條之規定，均包括其配偶、未成年子女及利用他人名義而
    持有股票者在內（第二十二條之二第三項規定：「第一項之人持有之股票，包括
    其配偶、未成年子女及利用他人名義持有者。」、第二十五條第三項規定：「第
    二十二條之二第三項之規定，於計算前二項持有股數準用之。」、第一百五十七
    條之一第五項規定：「第二十二條之二第三項之規定，於第一項第一款、第二款
    準用之；．．．」）。申言之，上開相關證券交易法之規定，就董事、監察人、
    經理人及持有公司股份超過股份總額百分之十之股東有關申報並公告義務之課予
    、股票轉讓之方式、買賣股票權利之限制，適用於其配偶、未成年子女及利用他
    人名義而持有股票者，均已有明文規定，而同法第四十三條之一對於所謂共同取
    得人，既無類似之明文規定，依法律之邏輯解釋原則，即不應予以擴張解釋。至
    於為使公開發行公司之股權發生重大變化時，資訊能及時且充分公開，使證券主
    管機關及投資大眾能有所了解，落實股權重大異動之管理，並確保投資大眾之權
    益，在公開發行公司股權發生變動之情形下，課予關係人有向主管機關申報之義
    務，固屬必要，惟其既涉及人民之義務，依中央法規標準法第五條第二款規定，
    自應以法律之形式為之。
四、查原告甲○○為三功公司、漢華公司、廣宇公司、漢碩公司、漢神名店公司之董
    事長，原告侯西添為漢聯公司、漢陽公司之監察人，原告戊○○、己○○為漢陽
    公司之董事，原告甲○○持有承陽公司表決權股份超過三分之一及其配偶李琇瑟
    擔任過半數董事，原告戊○○為利陽公司之董事長，原告己○○為漢神實業公司
    之董事長，又三功公司、漢華公司、廣宇公司、漢碩公司、漢神名店公司、漢聯
    公司、承陽公司、漢陽公司、利陽公司、漢神實業公司為各自獨立之法人，法人
    人格均屬個別，各自取得國揚公司之股份並未超過該公司已發行股份總額百分之
    十等事實，為兩造所不爭執，雖堪信為真實。惟被告以原告侯西添、戊○○、己
    ○○係原告甲○○之二親等親屬，或擔任上開公司董事長，或擔任上開公司過半
    數董事、監察人，或持有表決權股份合計超過三分之一，另原告甲○○之配偶李
    琇瑟擔任承陽公司過半數董事，均與原告甲○○有系爭申報事項要點第三條第二
    款所規定之上開關係，而將渠等認係證券交易法第四十三條之一第一項規定所稱
    之共同取得人，而渠等於八十六年三月十六日共同取得國揚公司股票，合計超過
    該公司已發行股份總額之百分之十，嗣後自八十七年七月三日至同年九月二十五
    日增加持股一一、一五七、○○○股，未於所持股份變動後即向被告申報，且累
    計增減數量超過已發行股份總額百分之一，亦未即公告，有違證券交易法第四十
    三條之一第一項規定，乃依同法第一百七十八條第一項第一款、第一百七十九條
    之規定，處原告罰鍰十萬元（折合新台幣三十萬元），於法自有未合。原告主張
    原處分為違法，訴願及再訴願決定仍予維持，亦有違誤，即屬可採，爰將再訴願
    、訴願決定及原處分均予以撤銷。
五、兩造其餘攻擊防禦方法，於本件判決結果不生影響，故不逐一審究，併此敘明。
據上論結，本件原告之訴為有理由，應依行政訴訟法第九十八條第三項前段判決如主
文。
中      華      民      國     九十     年      四      月     十二     日
                         臺 北 高 等 行 政 法 院  第 三 庭
                                             審判長 法  官  徐瑞晃
                                                    法  官  曹瑞卿
                                                    法  官  吳慧娟
右為正本係照原本作成。
如不服本判決，應於送達後二十日內，向本院提出上訴狀並表明上訴理由，如於本判
決宣示後送達前提起上訴者，應於判決送達後二十日內補提上訴理由書（須按他造人
數附繕本）。
中      華      民      國     九十     年      四      月     十二     日
                                                    書記官  葉冠伸


司法院資訊處製作；財團法人民間司法改革基金會備份。
